【裁判字號】    98,裁,3154
【裁判日期】    981210
【裁判案由】    違章建築
【裁判全文】
最  高  行  政  法  院  裁  定
                                      98年度裁字第3154號
抗  告  人  甲○○
                          送達.
上列抗告人因與相對人臺中縣政府間違章建築事件，對於中華民
國98年7月23日臺中高等行政法院98年度訴字第176號裁定，提起
抗告，本院裁定如下︰
    主  文
抗告駁回。
抗告訴訟費用由抗告人負擔。
    理  由
一、按抗告法院認抗告為不合法或無理由者，應為駁回抗告之裁
    定。
二、本件原裁定以：抗告人因違章建築事件，不服相對人民國（
    下同）98年1月6日府工使字第0980005111號違章建築拆除通
    知書，提起訴願。該違章建築拆除通知書係就喬博建設開發
    股份有限公司（下稱喬博公司）坐落臺中縣沙鹿鎮居○里○
    ○路380號第6、7、8樓違章建築（下稱系爭違章建築）逾期
    未補辦申請建造執照手續，依違章建築處理辦法第5條規定
    ，應執行拆除之違章建築拆除通知書。查喬博公司所有系爭
    建築物頂樓增建3層（第6、7、8樓），高度約9公尺，面積
    325.5平方公尺，經臺中縣沙鹿鎮公所查獲後，以97年1月29
    日沙鎮經字第0970002443號違章建築查報單向相對人查報，
    相對人以97年3月7日府工使字第0970062429號違章建築補辦
    手續通知單通知建物所有權人喬博公司，惟因樓層數誤繕，
    相對人又以97年4月22日府工使字第0970106510號函知喬博
    公司更正在案。抗告人非該行政處分之相對人，曾對相對人
    上開補辦手續通知單提起行政爭訟，業經原審法院97年度訴
    字第311號判決及本院98年度裁字第695號裁定駁回在案。而
    喬博公司因逾期未申請補辦建造執照手續，相對人乃以97年
    12月1日府工使字第0970333638號違章建築拆除通知書通知
    喬博公司應執行拆除，惟又因樓層數誤繕，相對人另以98年
    1月6日府工使字第0980005111號違章建築拆除通知書，撤銷
    相對人97年12月1日府工使字第0970333638號函，並重新載
    明正確之樓層數，通知喬博公司應執行拆除。按相對人97年
    3月7日府工使字第0970062429號違章建築補辦手續通知單（
    嗣以97年4月22日府工使字第0970106510號函更正），認定
    （決定）系爭建物為違章建築，將使喬博公司之權利發生變
    動，已對外直接發生法律效果，屬訴願法第3條所稱之行政
    處分。而相對人98年1月6日府工使字第0980005111號違章建
    築拆除通知書，僅係通知喬博公司定期執行拆除之觀念通知
    ，並非另一發生法律效果之行政處分。則抗告人依行政訴訟
    法第4條規定對非行政處分之98年1月6日府工使字第0980005
    111號違章建築拆除通知書提起撤銷之訴，屬欠缺其他要件
    ，而非合法，應予駁回。另查系爭違章建築為喬博公司所有
    ，已據抗告人於另案即原審法院97年度訴字第311號一案中
    陳述明白，抗告人既非系爭建物之所有人，亦非該違章建築
    拆除通知書之相對人，縱係該公司董事會成員之一，或設籍
    於該址，亦難認係行政訴訟法第4條所稱之利害關係人，其
    縱受該公司之全權委任，仍無權以抗告人之名義起訴，乃竟
    仍以抗告人之名義提起本件之訴，自屬當事人不適格，業經
    原審法院97年度訴字第311號一案中剖析明白，故本件亦有
    當事人不適格之情形。又抗告人另稱系爭違章建築違規部分
    已依規定自行拆除，並有相對人97年1月7日府工稱字第0970
    007111號函為證云云，經查係指建物樓頂之基地臺部分，有
    相對人98年7月13日府工使字第0980212822號函附卷可稽，
    抗告人亦不爭，顯係抗告人誤會，況本件抗告人所訴請撤銷
    之函非行政處分，已如前述，自亦無何影響。至抗告人另指
    相對人本件承辦人員於任職相對人機關期間，曾因另案收賄
    而遭檢察官起訴求刑，如此操守之公務員竟仍擔任相關行政
    業務，令人無法理解云云，要與本件有無理由無關等由，乃
    駁回抗告人之訴。
三、抗告意旨略謂：相對人就本件違章建築案件，多次公文誤繕
    ，明顯行政疏失，違反憲法信賴保護原則，且僅以一般公文
    通知補正，未給予抗告人辦理補照之緩衝時間，亦有違程序
    正義；又抗告人為喬博公司建物所有權持分人，並受喬博公
    司之授權委任，自屬法律上利害關係人云云。
四、本院查：(一)按行政訴訟法第4條第1項規定：「人民因中央或
    地方機關之違法行政處分，認為損害其權利或法律上之利益
    ，經依訴願法提起訴願而不服其決定，或提起訴願逾3個月
    不為決定，或延長訴願決定期間逾2個月不為決定者，得向
    高等行政法院提起撤銷訴訟。」，同法第107條第1項第10款
    規定：「原告之訴，有下列各款情形之一者，行政法院應以
    裁定駁回之。但其情形可以補正者，審判長應定期間先命補
    正：．．十、起訴不合程式或不備其他要件者。」，是撤銷
    訴訟之合法提起，須以行政處分存在，且須經依訴願法提起
    訴願為前提要件。(二)經查，系爭相對人98年1月6日府工使字
    第0980005111號違章建築拆除通知書（下稱系爭通知書），
    係對相對人97年3月7日府工使字第0970062429號違章建築補
    辦手續通知單（嗣以97年4月22日府工使字第0970106510號
    函更正）之接續執行行為，非發生另一法律效果之行政處分
    ，即無所謂得以行政處分之利害關係人提起行政救濟之餘地
    ；又抗告人非系爭通知書之受文者，亦未對系爭通知書提起
    訴願（係喬博公司對之提起訴願）；從而，抗告人對非屬行
    政處分性質之系爭通知書提起撤銷訴訟，即屬不備其他要件
    且依其情形無從補正，原裁定駁回抗告人之訴，理由雖有不
    同，惟駁回結果並無二致，仍應予以維持。(三)綜上所述，抗
    告人猶執前詞，指摘原裁定違誤，求予廢棄，難認有理由，
    應予駁回。
五、據上論結，本件抗告為無理由。依行政訴訟法第104條、民
    事訴訟法第95條、第78條，裁定如主文。
中    華    民    國    98    年    12    月    10    日
                    最高行政法院第四庭
                        審判長法官  劉  鑫  楨
                              法官  黃  淑  玲
                              法官  劉  介  中
                              法官  曹  瑞  卿
                              法官  陳  鴻  斌
以  上  正  本  證  明  與  原  本  無  異
中    華    民    國    98    年    12    月    14    日
                              書記官  吳  玫  瑩


司法院資訊處製作；財團法人民間司法改革基金會備份。
